【裁判字號】    89,訴,30
【裁判日期】    890309
【裁判案由】    偽造文書等
【裁判全文】
臺灣臺北地方法院刑事判決                            八十九年度訴字第三○號
    公  訴  人  臺灣臺北地方法院檢察署檢察官
    被      告  甲○○
右列被告因偽造文書等案件，經檢察官提起公訴（八十八年度調偵字第二九三號），
本院判決如左：
    主  文
甲○○連續意圖為自己不法之所有，而侵占對於業務上所持有之物，處有期徒刑柒月
，緩刑貳年。
偽造之「鑫鑫報業」印章壹枚及如附件所示「鑫鑫報業」之印文均沒收。
    事  實
一、甲○○原受僱於代表鑫報報業股份有限公司台北辦事處（下簡稱鑫報臺北辨事處
    ）之丙○○，在臺北市○○路○段一五八號十一樓，擔任股市分析師，負責招攬
    客戶投資股票、分析股市行情並將資訊告知客戶，而向客戶收取顧問費用，且依
    約定應將其收得款項盡數繳交予丙○○後，始可自丙○○處取得抽成費用，係從
    事業務之人，詎基於概括之犯意，自民國八十六年十一月下旬起至十二月底止，
    以未經丙○○同意而偽刻「鑫鑫報業」之印章，蓋用於其私自購置之收據上，復
    將偽造之收據持向黃義雄等客戶收取顧問費用而行使之，供作已收訖顧問費用之
    證明，足生損害於丙○○及黃義雄等客戶。復意圖為自己不法之所有，基於概括
    犯意，陸續將其業務上所持有上開收取之顧問費用共計新臺幣（下同）三十萬二
    千元先行挪用侵占入己，嗣於八十七年二月間，經丙○○發覺追查而得知上情。
二、案經被害人丙○○訴由臺灣臺北地方法院檢察署檢察官偵查起訴。
    理  由
一、訊據被告甲○○坦承有右揭收款後先挪為已用及私刻印章之行為，惟矢口否認有
    何侵占之犯行，辯稱：有向丙○○之先生乙○○說私收會員費用及侵占之事，至
    印章係要給客戶一個證明，沒有侵占及偽造之意云云；經查：被告坦承收了客戶
    款項先行挪用及未經同意刻用公司名義之章，核與告訴人丙○○之指訴相符，且
    證人乙○○亦證稱：被告於丙○○處任分析師，可自行延攬客戶，被告自行告知
    有收了客戶二十餘萬元費用，後來核對總共是三十萬二千元，這是會員會費，佣
    金是以收回之金額而定，卷附收據內的章不是伊公司之章，公司章是寫「鑫報臺
    北辦事處」等語，並有工作意願暨經紀合約書及借據各一份、協議書二份、收據
    三紙、本票七紙附卷可稽。又被告曾於偵查中供承有侵占意思，當時想先挪用等
    語（八十八年度調偵字第二九三號卷第七頁背面），而依告訴人與被告間所立合
    約及前開證人之證述，被告自客戶處收取之款項應先繳交予告訴人後，再向告訴
    人拿取抽成費用，亦為被告所不否認，且被告初僅承認收取二十一萬二千元，至
    核對後被告始坦認共收取三十萬二千元等情，業據告訴人指訴綦詳，證人乙○○
    亦證述如上，是被告未經同意私自刻用「鑫報報業」之章收取客戶費用，將原應
    交付予告訴人之款項先行挪用，嗣告訴人追查時，復僅坦承收取部分款項等情以
    觀，被告有侵占及偽造文書之犯意甚明，被告所辯，顯係事後圖卸之詞，不足採
    信，其犯行堪以認定
二、核被告甲○○所為，係犯刑法第三百三十六條第二項之業務侵占罪及同法第二百
    十六條、第二百十條之行使偽造私文書罪，其偽造印章、印文係偽造私文書之階
    段行為，偽造私文書之低度行為為行使之高度行為所吸收，均不另論罪。其多次
    業務侵占及行使偽造私文書行為，所犯均時間緊接，犯罪構成要件相同，顯皆係
    基於概括之犯意為之，均應依刑法第五十六條連續犯之規定論以一罪，並各加重
    其刑。被告所犯上開二罪，有方法結果之牽連關係，依刑法第五十五條之規定從
    一重之連續業務侵占罪處所，爰審酌被告之犯罪動機、目的、手段、所侵占之款
    項三十萬二千元，犯後業已清償該款項，並取得告訴人之諒解及犯罪後態度等一
    切情狀，量處如主文所示之刑。次查被告前未曾受有期徒刑以上刑之宣告，有臺
    灣高等院檢察署刑案紀錄簡覆表一紙附卷可稽，本院認其經此教訓後，當知警惕
    ，應無再犯之虞，因認其所宣告之刑，以暫不執行為適當，併予宣告緩刑期間，
    以勵自新。被告所偽造「鑫鑫報業」印章一枚及如附件所示「鑫鑫報業」印文均
    應依刑法第二百十九條之規定均予沒收。
據上論斷，應依刑事訴訟法第二百九十九條第一項前段，刑法第五十六條、二百十條
、第二百十六條、第三百三十六條第二項、第五十五條、第二百十九條、第七十四條
第一款，罰金罰鍰提高標準條例第一條前段，判決如主文。
本案經檢察官孟玉梅到庭執行職務
中      華      民      國     八十八     年      三     月      九     日
                                      臺灣臺北地方法院刑事第三庭
                                          法  官  蔡  政  哲
右正本證明與原本無異。
如不服本判決，應於判決送達後十日內，向本院提出上訴狀。
                                          書記官  張  世  輝
中      華      民      國     八十八     年      三     月    十  五   日
附錄本案論罪科刑法條全文
刑法第二百十條
偽造、變造私文書，足以生損害於公眾或他人者，處五年以下有期徒刑。
刑法第二百十六條
行使第二百十條至第二百十五條之文書者，依偽造、變造文書或登載不實事項或使登
載不實事項之規定處斷。
刑法第三百三十六條
對於公務上或因公益所持有之物，犯前條第一項之罪者，處一年以上七年以下有期徒
刑，得併科五千元以下罰金。
對於業務上所持有之物，犯前條第一項之罪者，處六月以上五年以下有期徒刑，得併
科三千元以下罰金。
前二項之未遂犯罰之。


司法院資訊處製作；財團法人民間司法改革基金會備份。
